【裁判字號】    98,訴,1558
【裁判日期】    990225
【裁判案由】    給付不動產現況說明書
【裁判全文】
臺灣桃園地方法院民事判決              98年度訴字第1558號
原      告  丙○○
被      告  戊○○
            甲○○
            丁○○
上三人共同
訴訟代理人  林清漢律師
複  代理人  韓曉玲
被      告  乙○○
上列當事人間請求給付不動產現況說明書事件，於民國99年2 月
4日言詞辯論終結，本院判決如下：
    主  文
原告之訴駁回。
訴訟費用由原告負擔。
    事實及理由
一、原告主張；
  (一)原告於民國94年間經由被告丁○○、乙○○以網路仲介方式
    向被告戊○○購買坐落桃園縣中壢市○○段興南小段200 之
    18 、200之49地號，門牌號碼為桃園縣中壢市○○路60巷15
    弄2 號3 樓之房屋（下稱系爭3 樓房屋）及坐落同縣市○○
    段885 地號，門牌號碼為桃園縣中壢市○○○路○ 段233 巷
    89弄40號5 樓之房屋共2 棟，另向被告甲○○購買坐落同縣
    市○○段885 地號，門牌號碼為中壢市○○○路○ 段223 巷
    89弄7 號4 樓房屋1 棟（上開3 棟房屋下併稱系爭房屋），
    惟被告並未於買賣系爭房屋時交付系爭房屋不動產現況說明
    書。
  (二)依不動產經紀業管理條例第22條、第23條及第24條規定，不
    動產現況說明書視為租賃或買賣契約書內容之一部分，被告
    應交付系爭房屋不動產現況說明書而未交付，係不完全給付
    ，且系爭3 樓房屋現疑為兇宅卻為被告所否認，爰依不動產
    經紀業管理條例第22條、第23條、第24條、民法第184 條第
    2 項、消費者保護法第22條及民法買賣契約物之瑕疵擔保規
    定提起本件訴訟。
  (三)聲明：被告應交付坐落桃園縣中壢市○○段興南小段200 之
    18 、200之49地號，房屋為桃園縣中壢市○○路60巷15弄2
    號3 樓、坐落桃園縣中壢市○○段885 地號，房屋為桃園縣
    中壢市○○○路○ 段233 巷89弄40號5 樓及坐落桃園縣中壢
    市○○段885 地號，房屋為中壢市○○○路○ 段223 巷89弄
    7 號4 樓，日期分別為94年9 月9 日、94年9 月9 日、94年
    10月6 日之不動產現況說明書予原告。
二、被告抗辯如下：
  (一)被告戊○○、甲○○、丁○○：
    被告並非經紀人員，是出售自己的房屋，沒有不動產經紀業
    管理條例第22條、第23條及第24條之適用，縱有適用，依上
    開條例第29條規定，未交付不動產說明書亦僅有處罰規定，
    而無未交付不動產說明書之責任。系爭房屋從94年交屋迄今
    已經4 年，當時原告沒有要求給付不動產現況說明書，被告
    亦沒有製作不動產現況說明書，原告現起訴要求上開說明書
    ，欠缺權利保護要件。系爭3 樓房屋經臺灣桃園地方法院檢
    察署檢察官98年度偵字第5878號不起訴處分書中認定並非兇
    宅，即便有物之瑕疵或意思錯誤，原告也應另循其他途徑，
    而非以本件訴訟請求交付系爭不動產現況說明書。
  (二)被告乙○○：系爭房屋是伊於網路上拍賣，其中系爭3 樓房
    屋為伊與被告丁○○、戊○○、甲○○合夥出資購買，登記
    於被告戊○○名下。伊於網路上載明為自售，由伊和被告丁○○一起帶客戶去看房屋。被告戊○○、甲○○只是投資客
    ，買了房屋改裝後再出售，與網路上賣屋無關。
  (三)聲明：原告之訴駁回。
三、本院判斷：
  (一)原告主張於94年間經由被告乙○○、丁○○帶看系爭房屋後
    ，分別向被告戊○○、甲○○簽約購買系爭房屋，簽約時並
    未交付系爭房屋之不動產現況說明書予原告等事實，業據原
    告提出系爭房屋買賣契約書3 紙（見本院卷第24-44 頁），
    並為被告所不爭執，堪信為真實。
  (二)按「四、經紀業：指依本條例規定經營仲介或代銷業務之公
    司或商號。」、「七、經紀人員：指經紀人或經紀營業員。
    經紀人之職務為執行仲介或代銷業務；經紀營業員之職務為
    協助經紀人執行仲介或代銷業務。」、「經營經紀業者，應
    向主管機關申請許可後，依法辦理公司或商業登記。」不動
    產經紀業管理條例第4 條第4 款、第7 款、第5 條第1 項前
    段分別定有明文。再按「不動產之買賣、互易、租賃或代理
    銷售，如委由紀經業仲介或代銷者，下列文件應由經紀業指
    派經紀人簽章：……五、不動產說明書。」、「經紀人員在
    執行業務過程中，應以不動產說明書向與委託人交易之相對
    人解說。前項說明書於提供解說前，應經委託人簽章。」、
    「雙方當事人簽訂租賃或買賣契約書時，經紀人應將不動產
    說明書交付與委託人交易之相對人，並由相對人在不動產說
    明書上簽章。前項不動產說明書視為租賃或買賣契約書之一
    部分。」同條例第22條第1 項第5 款、第23條、第24條亦分
    別定有明文。上開條例第22條第1 項規定，其立法意旨係為
    促使經紀人對不動產說明書內容履行注意義務，並對其記載
    事項表示負責，以供日後踐行同條例第23條、第24條第1 項
    規定之解說及交付義務，是以不動產說明書製作、簽章、解
    說及交付之時機，應於簽訂買賣契約書前為之，始符立法意
    旨。揆諸前揭說明，經紀業或經紀人員違反上開規定者，除
    依同條例第29條第1 項第2 款、第31條第1 項第1 款因違反
    行政法上義務而處罰外，如因故意或過失致交易當事人受損
    害，尚須依同條例第26條第2 項負連帶賠償責任，惟並無於
    交易後補行製作不動產說明書之義務。
  (三)經查，被告戊○○、甲○○為系爭房屋之出賣人，為交易之
    當事人，自無不動產經紀業管理條例之適用。又被告乙○○
    、丁○○雖於網路上銷售系爭房屋並陪同原告看房，惟被告
    乙○○、丁○○均非以依法經主管機關許可並辦理公司或商
    業登記之公司或行號名義，對外從事仲介不動產買賣業務，
    亦非受僱於經紀業之經紀人員，是否為上開條例所謂經紀業
    或經紀人員而有不動產經紀業管理條例之適用，已非無疑，
    甚者，上開條例第22條第1 項第5 款、第23條、第24條亦非
    交易當事人得請求交易後補行製作並交付不動產現況說明書
    之請求依據，業如前述，原告主張依上開規定請求被告交付
    系爭房屋不動產現況說明書，洵屬無據。
  (四)再查，民法買賣契約有關買賣標的物之瑕疵擔保效力為請求
    減少價金、解除契約、不履行之損害賠償或另行交付無瑕疵
    之物（民法第359 條、第360 條及第364 條）；民法第184
    條第2 項規定：「違反保護他人之法律，致生損害於他人者
    ，負賠償責任，但能證明其行為無過失者，不在此限。」其
    效力為請求損害賠償。是以，上開物之瑕疵擔保或侵權行為
    之規定，均非原告得請求交付系爭房屋不動產現況說明書之
    請求依據。末查，消費者保護法第22條規定：「企業經營者
    應確保廣告內容之真實，其對消費者所負之義務不得低於廣
    告之內容。」系爭房屋不動產現況說明書既從未製作亦非廣
    告，自與該條規定無涉。原告主張依民法物之瑕疵擔保、民
    法第184 條第2 項、消費者保護法第22條規定，請求被告交
    付系爭房屋不動產現況說明書，洵無足採。
四、綜上，原告依不動產經紀業管理條例第22條第1 項第5 款、
    第23條、第24條、民法物之瑕疵擔保、民法第184 條第2 項
    、消費者保護法第22條規定請求被告交付系爭房屋不動產現
    況說明書，為無理由，應予駁回。
五、據上論結，本件原告之訴為無理由，依民事訴訟法第78條，
    ，判決如主文。
中    華    民    國    99    年    2     月    25    日
                  民事第一庭  審判長法  官  郭琇玲
                                    法  官  范明達
                                    法  官  郭俊德
以上正本係照原本作成
如對本判決上訴，須於判決送達後20日內向本院提出上訴狀
中    華    民    國    99    年    2     月    25    日
                                    書記官  黃澧

司法院資訊處製作；財團法人民間司法改革基金會備份。
